【裁判字號】    98,基簡,352
【裁判日期】    980430
【裁判案由】    撤銷贈與行為等
【裁判全文】
臺灣基隆地方法院基隆簡易庭小額民事判決
原      告  聯邦商業銀行股份有限公司
法定代理人  甲○○
訴訟代理人  丁○○
被      告  丙○○
            乙○○
上列當事人間請求撤銷贈與行為等事件，本院於民國98年4月21
日言詞辯論終結，判決如下：
    主  文
被告丙○○、乙○○就如附表所示之不動產，於民國九十四年十
一月三十日所為之贈與行為及於民國九十四年十二月十五日所為
移轉所有權之行為應予撤銷。
被告乙○○就第一項撤銷之部分應塗銷所有權移轉登記。
訴訟費用新臺幣壹仟元由被告平均負擔。
    事實及理由
一、原告起訴主張：被告丙○○前與原告訂有以現金卡為工具之
    消費貸款契約，並領用現金卡借得款項，因丙○○未依約清
    償借款，至95年2月14日尚有本金新臺幣（下同）80,539 元
    及利息和違約金未清償，屢催不為清償，原告為保債權調查
    被告之財產，於98年3月5日查閱原屬被告丙○○所有如附表
    所示不動產（下稱系爭不動產）之地籍資料時，詎發現被告
    丙○○為免受強制執行，竟於94年12月15日將原為其所有之
    系爭不動產贈與並將所有權移轉登記予被告乙○○，而截至
    94年12月15日止，被告丙○○尚積欠原告82,326元，是以系
    爭不動產贈與及移轉所有權行為自有害於原告之債權，原告
    自得依民法第244條第1項規定行使撤銷權，另依同法第244
    條第4項規定，原告並得聲請命受益人或轉得人回復原狀，
    為此提起本訴，請求被告2人就系爭不動產所為贈與之債權
    行為及所有權移轉之物權行為應予撤銷；被告乙○○應將前
    項不動產以贈與為原因於94年12月15日向基隆市信義地政事
    務所辦理所有權移轉之登記予以塗銷。
二、被告丙○○、乙○○對於原告所主張之事實均不爭執；惟被
    告丙○○抗辯：將系爭不動產移轉登記予乙○○並非為了脫
    產，而是因為週轉不靈，目前房子的貸款均由乙○○在繳納
    ，並請求駁回原告之訴。
三、原告主張被告丙○○和其訂有以現金卡為工具之消費貸款契
    約，並領用現金卡借得款項，至94年12月15日尚積欠本金
    82,326元及利息和違約金未清償，被告丙○○於上開日期將
    其所有系爭不動產以贈與方式移轉登記為被告乙○○所有等
    事實，業據原告提出綜合約定書暨申請書、土地登記謄本、
    異動謄本、貸款融資查詢單等件影本為證，且為被告丙○○
    、乙○○所不爭執，堪認為真實。
四、按債務人所為之無償行為，有害及債權者，債權人得聲請法
    院撤銷之；並得聲請命受益人或轉得人回復原狀，民法第24
    4條第1項、第4項前段分別定有明文。又按民法第244條債權
    人之撤銷權，係為保全債權之履行，所保全者乃為債權成立
    時債務人之責任財產以及債務人給付能力，不會因其詐害行
    為減少，影響債權之求償，因此債權僅需成立於詐害行為以
    前，詐害行為當時債務雖未屆清償期，債權人亦得行使撤銷
    權，最高法院88年度台上字第 976號判決意旨參照。經查，
    被告丙○○對原告主張其積欠之現金卡消費款債務並不爭執
    ，則原告為被告丙○○之債權人甚明，而被告丙○○將系爭
    不動產以贈與為原因無償移轉登記予被告乙○○，造成被告
    丙○○財產積極地減少，償債能力受有影響，自有使原告之
    債權有不能、困難或遲延受清償之虞，是原告主張被告丙○
    ○將系爭不動產移轉被告乙○○之無償行為，有害其債權，
    應屬可採。被告丙○○雖辯稱將系爭不動產移轉登記予乙○
    ○並非為了脫產，係因週轉不靈，目前房子的貸款均由乙○
    ○在繳納云云，惟被告間就系爭不動產於94年12月15日所為
    之所有權移轉登記，登記原因為「贈與」，並非「買賣」或
    「讓與擔保信託」，既為贈與，自屬無償行為，被告丙○○
    上開所辯，核與登記內容不符，自非可採。
五、被告間就系爭不動產所為之無償行為，既有害及原告之債權
    ，已如前述，而原告起訴請求被告撤銷系爭不動產所為贈與
    行為及移轉所有權行為，原告於98年3月5日始知悉系爭不動
    產已由丙○○移轉登記予乙○○而提起本件訴訟，並未逾民
    法第245條規定之1年除斥期間，核與行使撤銷權之要件相符
    。從而，原告依民法第244條第1項、第4項規定，請求撤銷
    被告間贈與行為及因履行該贈與原因之所有權移轉之物權行
    為，並塗銷該所有權移轉登記，為有理由，應予准許，爰判
    決如主文第1項、第2項所示。
六、結論：本件原告之訴為有理由，依民事訴訟法第436條第2項
    、第78條、第85條第1項前段、第87條第1項，判決如主文。
中    華    民    國    98    年    4    月    30     日
                  基隆簡易庭法  官  徐世禎
以上正本係照原本作成。
對於本件判決如有不服，應於收受送達後20日內向本院提出上訴
書狀，上訴於本院合議庭，並按他造當事人之人數附具繕本。
中    華    民    國    98    年    4     月    30    日
                            書記官  周素秋
附表：不動產標示
~T40X0L2;
┌────────────────────────────────────────┐
│財產所有人：乙○○                                                              │
├─┬───────────────────────┬─┬─────┬──────┤
│編│  土          地          坐          落      │地│ 面    積 │  權    利  │
│  ├───┬────┬───┬───┬──────┤  ├─────┤            │
│號│縣  市│鄉鎮市區○  段  ○○段  │  地    號  │目│ 平方公尺 │  範    圍  │
├─┼───┼────┼───┼───┼──────┼─┼─────┼──────┤
│1 │基隆市│暖暖區  │源遠  │      │1128-9      │建│7,039     │10,000分之33│
│  ├───┼────┴───┴───┴──────┴─┴─────┴──────┤
│  │備考  │                                                                    │
└─┴───┴──────────────────────────────────┘
┌─┬──┬───────┬───┬─────────────────┬─────┐
│編│    │              │建築式│      建物面積（平方公尺）        │  權利    │
│  │    │基  地  坐  落│樣主要├───────────┬─────┤          │
│  │建號│--------------│建築材│樓    層    面    積  │附屬建物主│          │
│  │    │建  物  門  牌│料及房│                      │要建築材料│          │
│號│    │              │屋層數│合                計  │及用途    │  範圍    │
├─┼──┼───────┼───┼───────────┼─────┼─────┤
│1 │3403│基隆市暖暖區源│6層樓 │6層 ：67.19           │陽台11.06 │  全部    │
│  │    │遠段1128-9地號│鋼筋混│                      │花台0.81  │          │
│  │    │------------  │凝土造│合計：67.19           │          │          │
│  │    │基隆市暖暖區碇│      │                      │          │          │
│  │    │內街317號6樓  │      │                      │          │          │
│  │    │              │      │                      │          │          │
│  ├──┼───────┴───┴───────────┴─────┴─────┤
│  │備考│ 共同使用部分：3615建號（1萬分之174）；3616建號（1萬分之178）。       │
└─┴──┴───────────────────────────────────┘


司法院資訊處製作；財團法人民間司法改革基金會備份。
